臺灣桃園地方法院民事判決　九十二年度簡上字第一四四號
　　上　　訴　　人　乙○○
　　被　上　訴　人　甲○○
　　訴 訟 代 理 人　陳萬發律師
右當事人間請求損害賠償事件，上訴人對於中華民國九十二年四月九日本院桃園簡易
庭九十年度桃簡字第一七０號第一審判決提起上訴，經本院於民國九十三年三月十六
日言詞辯論終結，判決如左：
    主      文
上訴駁回。
第二審訴訟費用由上訴人負擔。
    事      實
壹、上訴人方面：
一、聲明：(一)原判決不利於上訴人部分廢棄。(二)右廢棄部分被上訴人在第一審之訴及
    其假執行之聲請均駁回。(三)第一、二審訴訟費用由被上訴人負擔。
二、陳述：除與原審提出之理由相同者，茲引用之外，補稱：
    (一)伊並未唆使陳金坤等人毆打被上訴人，並非共同侵權行為人，不應賠償。伊因
      受前任總幹事委任處理收回土地事宜而得罪一些人，陳金坤係因挾怨故而供指
      伊教唆。
    (二)伊目前每月薪水僅約新臺幣（下同）六萬元，雖有房地，但僅約值三百萬元，
      而負債有七百多萬元，每月尚須繳六萬多元之貸款，生活困頓。
三、證據：援用原審之立證方法外，並補提蘆竹鄉農會查詢單二紙及貸款明細資料乙
    紙為證。
貳、被上訴人方面：
一、聲明：駁回上訴，上訴費用由上訴人負擔。
二、陳述：除與原審判決書所載者相同茲予引用外，補稱：
    (一)本件原審之被告共計有五人，僅乙○○一人提起上訴，觀諸上訴人上訴之理由
      ，無非仍持其於原審就已論述之相同理由辯稱本件刑案與其無涉，惟本件刑案
      業已確定，原審亦調查甚明，上訴人確有為本件侵權行為，原審判決並無違誤
      。
    (二)被上訴人現為臺灣省農會資訊室主任，每月薪水五萬多元，有房地，亦有貸款
      ，每月須繳貸款利息十多萬元。
、本院依職權調閱臺灣高等法院九十年度上易字第三八五號（以下簡稱刑事二審卷
    ）、本院八十七年度易字第三三七二號（以下簡稱刑事一審卷）、臺灣桃園地方
    法院檢察署八十七年度偵字第四七三二號刑事傷害案歷審全部卷宗。
    理      由
一、本件被上訴人起訴主張：上訴人因不滿被更換職務，唆使共犯陳金坤夥同數名男
    子於民國八十六年四月二十八日上午至桃園縣農會總幹事辦公室毆打被上訴人，
    致被上訴人受有傷害，爰依侵權行為之法律關係，請求上訴人與陳金坤等人連帶
    給付慰撫金等語。上訴人則以：伊並未唆使陳金坤毆打被上訴人，陳金坤與其他
    共犯於刑事案件中迭次指述伊之供述均矛盾不實，且陳金坤因上訴人阻斷其勒索
    計劃，懷恨在心，蓄意誣賴上訴人而指稱是受上訴人唆使等語資為抗辯。
二、經本院依職權調取該前述刑事案卷全卷，被上訴人於前述時地在其桃園縣農會總
    幹事辦公室遭陳金坤等人毆打，致受有頭部外傷腦震盪、右眼框挫傷瘀血、結膜
    下出血、右上唇挫傷瘀血、右腕疼痛腫脹、兩手挫擦傷瘀血、右後枕部右肩腫脹
    壓痛等傷害之事實，有其診斷證明書附於前開刑事案卷內可稽，而陳金坤確係受
    上訴人之指使而邀集有犯意聯絡之黃建洲、詹皓凱、游宗燁及綽號「盟和」「阿
    萬」等男子前往桃園縣農會教訓被上訴人及搗毀辦公室，該情係肇因於上訴人於
    案發前連續三日前往陳金坤上班之酒店消費時，告知其農會秘書職務遭新任總幹
    事即被上訴人調整為保險部主任，心有不甘，要求陳金坤至農會教訓被上訴人，
    讓被上訴人在眾人面前難看之情，迭據陳金坤於警訊、刑案一、二審審理時堅指
    不移。上訴人雖辯稱：陳金坤於八十六年底先寄勒索信至陳根德競選總部給訴外
    人陳宗賢欲勒索金錢，因上訴人請陳宗賢報警阻斷其勒索計劃，陳金坤懷恨在心
    ，蓄意誣賴上訴人，且陳金坤與其他共犯於刑事案件中迭次指述伊之供述均矛盾
    不實云云，惟查：
    (一) 上訴人雖辯稱：陳金坤於八十六年底先寄勒索信至陳根德競選總部給陳宗賢
       欲勒索金錢云云，惟依其於前開刑事案件中所呈附於刑事一審卷內之自白書
       （即前述勒索信）並未具名，且陳金坤已否認該自白書為其所寫，是上訴人
       所述並無憑據已難遽採。又證人陳宗賢證稱：該自白書是助理接到的，伊請
       助理把送信的該人找來看他是否認識伊，伊就坐在旁邊，該人一直跟伊助理
       談，談完之後，助理表明伊身分，該人就走了，顯然是虛假的，因為該人不
       認得伊；伊雖有聽到助理陳日淡接到一通勒索電話，但伊只聽到助理說你不
       要這樣亂搞，伊不瞭解勒索什麼，伊想應該是有關勒索錢的事情，對方是沒
       有談到錢，伊亦不知打電話來的人是否就是陳金坤等語（見刑事二審卷九十
       年四月二十四日調查筆錄）。是依上述，尚難證明該勒索信為陳金坤所書寫
       或令他人所為，而上訴人並未另外舉證以實其說，自難遽認上訴人所辯陳金
       坤是因勒索計劃遭伊阻斷懷恨在心、蓄意誣賴而為指述上訴人之情屬實。
    (二) 刑事共犯即本件原審共同被告黃建洲於刑事二審中供稱：「（對警訊、偵查
       、原審、本院歷次筆錄有何意見？）有部分不是講的很明白，就是在警察局
       的時候，我說不認識乙○○，我們知道是乙○○叫我們打他的，但是以前我
       都沒有講，是陳金坤跟我們講的，本來說是陳金坤他一個人要出來講，叫我
       們不要講。（你是六月二十八日的前幾天到桃園來，你到桃園之後，到去打
       人這段時間是否有看過被告？）在廟那邊有看到被告，但是看得不是很清楚
       ，我有看到人，但是並不一定很確定是他。（你們先到，那個人才來？）對
       。（當時情形？）當天我有到德林寺，到德林寺的時候我們下車等一個人，
       那時候有四個人在，我們下車後，那個人就來了，他開一部車來，．．．陳
       金坤，他們二人在一起講話，我們就坐在那裡看而已。（當時何人打公共電
       話？）陳金坤。（那個人是在陳金坤打公用電話之前還是之後才到？）我不
       記得了。因為時隔已久。（詹皓凱有沒有打電話？）我只知道陳金坤有打，
       其他我沒有注意。（詹皓凱有沒有下車？）應該都有。（那個人停留的時間
       有多久？）很短，不會很久，大約十分鐘左右，講一下話就走了。（你們距
       離有多遠？）應該有三、四十公尺，我坐在廟的門口台階那邊。（那個人有
       沒有下車？）他沒有下車。（你們從那裡出來之後，出來到廟的時後，是否
       有另外的車子跟你們的車子會合？）沒有。（之前陳金坤是否有帶你們去看
       現場？）沒有。（你是否有在三多利酒店上班？）沒有。（陳金坤在何處？
       何時？跟你說乙○○叫你們去做這件事？）他去找我們的時候就講了，就是
       那天的晚上，我不記得是在家裡還是在路上說的。（有沒有跟其他人講？）
       他在說的時候，我旁邊還有別人在，別人也有聽到。（你是那一天從南部上
       來？）我只記得是在事發的前幾天上來的。（你為何從警局、偵查看了乙○
       ○的口卡後，都說不認識乙○○？）一個人說就可以了。（在原審你為何說
       你沒有任何印象陳金坤在廟那裡有做什麼事情，現在為何又都記得了？）當
       時我是想只要陳金坤一個人講就夠了。（你們是在什麼時候見面？）五、六
       點的時候在路邊。（你何時問陳金坤，是乙○○叫你們去打人？）他講了以
       後」等語（見刑事二審卷九十年六月十九日調查筆錄）。另刑事共犯即本件
       原審共同被告游宗燁供稱：「（你是否認識乙○○？）不認識，車子當時我
       借給陳金坤，我坐在車上我不知道。（你們有沒有去德林寺？）我當時在車
       上睡覺，開庭的時候其他被告說有。（你有沒有看到其他車子？）當時我不
       知道，那時候開庭的時候我聽到陳金坤說有一台黑色的ＢＭＷ的車子，是被
       告開的。（你是否當天有吃藥？）有，我有吃精神病的藥。（你去農會的前
       幾天有沒有去過那裡？）沒有。我只有借他們車子的時候去。（你是否知道
       陳金坤之前有沒有去過？）不知道。（你當時人坐在那個位置？）我坐在後
       座。（你車子到廟以後停在那裡？）不知道。（你確定發生事情的之前你都
       沒有去過？）對。（你還有沒有印象陳金坤當時有沒有打電話？）我不知道
       。（你是否有在三多利上班？）沒有」等語（見刑事二審卷九十年三月二十
       七日調查筆錄）。而刑事共犯即原審共同被告詹皓凱供陳：「（你是否認識
       同上被告？）不認識。（你以前開庭的時候有看過他？）有。（為何會去打
       告訴人？）陳金坤帶我去的。（他是否有說什麼原因要打他？）沒有。（有
       沒有拿到代價？）沒有。（你跟陳金坤是何關係？）朋友。（八十六年六月
       二十八日你們去農會的那天早上，你是否有去農會對面的德林寺？）有。（
       你到了那裡之後有沒有下車？）有。（當時陳金坤有沒有在現場打公共電話
       ？）是我打的。（打電話的位置你是否記得？）忘記了。（你們打完電話之
       後就直接去打人？）對。（你們在德林寺打電話的那段時間，你是否有看見
       庭上被告？）沒有。（你們在德林寺前後待了多久時間？）大約是二、三十
       分鐘，我們在那裡打電話及上廁所。（你當時在德林寺的時候有沒有看到被
       告有去？）一開始的時候有一部黑色的車子帶我們去那裡，到了那裡之後黑
       色的車子就走了，車子的車牌我忘記了，什麼廠牌的車我也忘了。（你們在
       何時去？）大約七點多去的。（是陳金坤直接到你住的地方找你去的？）是
       的。（黑色車子與你們的車在何處會合？）我忘記了，好像是半路上，我當
       時坐在後座，何人開車我不認識。（你在八十六年六月二十八日早上之前有
       沒有跟陳金坤到現場看過？）沒有。（黑色車子是直接引導你們到廟？）是
       的，到了之後他就走了。（他走的時候你們在何處分手？）在廟裡面。（黑
       色車子有何人在裡面？）黑色車子何人在裡面我沒有看到。（你們事先沒有
       去看怎知道路？）我就跟著陳金坤走。（黑色車子的人有沒有下車？）沒有
       。（陳金坤是否有在三多利酒店上班？）他常常去，有沒有上班我不知道，
       我是在酒店上班。（你去農會打人的前三天有沒有看過乙○○？）沒有。（
       當時在廟裡面你打電話給何人？）打回我住的地方。（黑色車子的人你是否
       有看到陳金坤下來跟黑色車子的人講話？）有。（你為何沒有看到黑色車子
       裡的人？）因為我們到的時候，陳金坤先跟黑色車子的人講話，講完話後黑
       色車子的人走了我才下車打電話。（為何陳金坤在警察局的時候說你們到農
       會去打人的前幾天有帶你們到農會去勘查地形？）我不知道，不過我確定我
       確實沒有去過那裡，我跟黃建洲確實沒有去過。（為何你的說法跟陳金坤所
       說不同？）事實上確實有引導我們去德林寺。（黑色車子走了之後，是否還
       有再來或是有其他的車來？）沒有」等語（見刑事二審卷九十年四月二十四
       日筆錄）。綜上黃建洲、詹皓凱、游宗燁等人雖均稱不曾見過上訴人乙○○
       ，然陳金坤等人係於案發當日上午七時許抵達「德林寺」，其後各自上廁所
       、或買礦泉水等情，已據詹皓凱、黃建洲於警訊時供明在卷。而陳金坤亦稱
       ，上訴人駕駛黑色自用小客車於抵達德林寺時，係在車內，可能詹皓凱等人
       沒看到等語。由是可知陳金坤等六人抵達德林寺，曾因購買礦泉水、上廁所
       各自活動，且上訴人抵達後又坐在車內，故詹皓凱等人未面見其人亦屬正常
       ，尚難執此認陳金坤之供述有若何瑕疵存在。
　　(三)上訴人雖辯稱伊不認識陳金坤云云，惟查：
    １、上訴人擁有一台車號ＬＫ－五八九九號黑色ＢＭＷ牌自用小客車，有行車執
        照附卷可稽，核與陳金坤所述於案發當日上訴人係駕駛黑色ＢＭＷ轎車至「
        德林寺」與其會合（見刑事一審卷八十九年五月二日調查筆錄）等情及詹皓
        凱於刑事一審訊問時所供，陳金坤在德林寺曾與一名開黑色轎車之人交談等
        語相符（按詹皓凱係於八十九年五月十一日始由彰化監獄借提至桃監暫押受
        審，五月二日之庭訊並不在場，亦不知陳金坤曾供稱被告乙○○擁有黑色轎
        車之情），亦徵陳金坤之供證，尚非憑空杜撰。
    ２、上訴人因經常至張水城經營之酒店而結識陳金坤之情，已據證人張水城於刑
        事一審審理時指陳在卷，而上訴人於刑事一審八十九年五月十六日訊問期日
        初次會唔陳金坤時，諉稱不認識亦無印象曾見過陳金坤，迨至陳金坤於庭訊
        時仍堅指係上訴人授意策動本件毆打事件時，始脫口而出陳金坤係張水城之
        小弟，伊如何可能指使喚動陳金坤毆打被上訴人等語（見刑事一審卷第二五
        四頁正面筆錄）。至此，上訴人與陳金坤原屬舊識之情，已甚明顯。而上訴
        人一再隱匿其認識陳金坤，意在卸責，昭然若揭。從而，陳金坤前揭指證自
        非虛妄，堪予採信。
    ３、陳金坤為一酒店上班之工作者，與被上訴人素不相識亦無宿隙，若非受人指
        使為修理、教訓被上訴人，自不可能無端至被上訴人辦公室毆打被上訴人，
        而上訴人當時原擔任縣農會秘書要職，因職務調整之故對被上訴人不滿，其
        自有傷害被上訴人故意使其難堪之動機；再上訴人與陳金坤二人，一為曾任
        職農會秘書、一為酒店上班工作者，業務性質在一般社會經驗上判斷毫不相
        干，若如上訴人所稱與陳金坤並不認識，陳金坤實無陷害任意攀誣上訴人之
        必要及可能。況陳金坤於刑案中自始即坦承自己之犯行，其對上訴人之指述
        亦不可能係為達己脫罪之目的而為，綜上，陳金坤之供詞應可採信。
　　(四)上訴人雖辯稱：八十六年六月二十五日至二十七日，伊均至臺北市○○○路其
      小舅子家中吃飯，飯後為其外甥補習功課，不可能到陳金坤上班的酒店云云，
      惟查：證人即上訴人之舅黃錦榮、妻妹黃碧珠於刑事一審審理時固證稱：八十
      六年六月二十五日、二十六日及二十七日上訴人確實至臺北市○○○路黃錦榮
      家中吃飯，用餐畢後，旋留著為黃碧珠之子女補習，且多年來上訴人每逢學校
      考試均會前往臺北為黃女之子女補習云云。然經法院隔別訊問証人黃錦榮、黃
      碧珠八十九年四月份的考期上訴人何時至臺北為孩子們補習？證人黃錦榮答稱
      ：「是放春假前、三月底」等語。證人黃碧珠答稱：「四月底」等語。經訊問
      證人黃碧珠被告（即本件上訴人）於清明節（即春假期間）有無前往臺北？答
      稱：「是清明節下午」等語，被告乙○○則稱「好像沒有」等語，於刑事二審
      調查時，證人黃錦榮、黃碧珠證稱：「（在八十六年的六月二十五日到二十七
      日之間，被告有沒有到你的住處？）有，他到那邊幫我妹妹的二個小孩溫習功
      課，記得很清楚的原因是那時候學期快要結束，七月一日要放暑假，期末考前
      ，我妹夫都會來幫小孩復習功課，六月二十八日發生本案，所以我記得很清楚
      」等語。證人黃錦榮又稱：「（被告當時去你們家裡的時間？）他下班以後直
      接到台北來，晚上十二點才走，連續三天二十五日到二十七日」等語。證人黃
      碧珠證稱：「我也住在那裡，我的三個小孩都是被告帶大的，他對我三個小孩
      管教得很嚴」等語（以上均見刑事二審九十年七月十三日及刑事一審八十九年
      六月十六日調查筆錄）。衡之該傷害案距刑事二審法院審理時已隔近三年，證
      人黃錦榮、黃碧珠及上訴人竟均能清晰記憶案發前三日（即八十六年六月二十
      五日、二十六日及二十七日）之事情，而於刑事一審八十九年六月十六日調查
      時，反而對於調查當時近在二、三個月前之上訴人行蹤，三人所述全然不一致
      ；且證人竟證稱：「六月二十八日發生本案，所以我記得很清楚」云云，如上
      訴人完全未涉此傷害案，此傷害案何以為其住在臺北市的妹妹、妹夫注意並因
      此記憶深刻？準此，堪認上述二證人意在迴護上訴人，所證自不足採信。
    (五)上訴人雖辯稱：傷害案發生當日上午，上訴人係搭訴外人馬鳳平之車上班，於
      該日上午八時即到達農會並無離開，尤無於八時三十分許前往德林寺與陳金坤
　　　會面之可能云云。惟查，證人馬鳳平於刑事一審審理時證稱：因時間經過二、
　　　三年，對於農會事件當天上班經歷之事實，已不復記憶。又於刑事二審調查時
　　　證稱：「（與被告有無親屬或僱傭關係？）同事。（八十六年六月二十八日案
　　　發當天，被告是否搭乘你的車子？）那時候我個人慣例是每天都載他，事後我
　　　回想，那天早上他有搭我的車子，那天五點左右，我們一起下班，到他家是在
　　　五點十分到十五分，發生傷害是在早上，那天下午我載乙○○去醫院看總幹事
　　　。」等語（見刑事二審卷九十年六月十九日調查筆錄）。按證人馬鳳平於刑事
　　　一審訊問時，猶不記得案發當日是否載上訴人上班，竟於刑事二審調查（斯時
　　　距案發時日久遠）之時，無任何原因，反能記憶案發當日載乘上訴人上班，其
　　　不合理之處至為明顯，實無足採。至證人鄧廉風於刑事二審調查時雖證稱：「
　　　（當天車子是被告的太太開車過去保養？）對，車子都是她開來的，也是她刷
　　　卡。（當時被告有沒有去？）沒有。（保養單上進廠時間打九點十四分，實際
　　　上到場時間約是何時？）客人進來後，小姐會去拿客人的資料登記，之後交給
　　　廠長，廠長交給師傅看過之後確定那裡有問題之後，再交給現場人員打單，一
　　　般約二十到三十分鐘。（依照正常判斷時間，被告的家到你的保養廠開車約多
　　　久？）八十六年的時候馬路還沒有拓寬，開車約要三、四十分鐘」等語（見刑
　　　事二審九十年九月二十八日筆錄）。惟依卷附證人鄧廉風經營之賓爵汽車股份
　　　有限公司估價單及統一發票證明前開車輛進廠時間為八十六年六月二十八日上
　　　午九時十四分六秒，有該估價單及統一發票在卷可考，而陳金坤指陳伊與上訴
　　　人見面之時間為該日上午八時五分如果無訛，則扣除自上訴人家至汽車公司之
　　　在途時間與入廠等候時間，時間上非無可能，據此，亦無從為有利於上訴人之
　　　認定。
    (六)至證人黃枝標雖於刑事二審調查時證稱：伊當時在德林寺燒香、看書，從陳金
      坤等人進入到離開，伊並未看到上訴人等語，惟查，其尚證稱：「問：（當時
      你從他們車子進來後你都一直在注意他們？）我沒有特別注意，我中間有看書
      ，他們走的時候我知道，我沒有特別注意」等語（見刑事二審九十年三月十三
      日調查筆錄），是其既自承並未自始至終注意陳金坤等幾名男子在做什麼，何
      時出現於德林寺，何時離去，故其證詞亦無積極證明上訴人當日未曾到德林寺
      。
    (七)綜上，堪認上訴人所辯與事實不符，不足採信。被上訴人主張上訴人有與陳金
      坤等人共同毆打伊成傷一節，應為真實，堪予採信。
三、按不法侵害他人之身體，被害人雖非財產上之損害，亦得請求賠償相償之金額；
    數人共同不法侵害他人之權利者，連帶負損害賠償責任，民法第一百九十五條第
    一項前段、第一百八十五條第一項前段分別定有明文。本件上訴人與陳金坤、黃
    建洲、詹皓凱、游宗燁基於犯意之連絡共同毆打被上訴人成傷，已如前述，則揆
    諸前揭說明，上訴人既為共同侵權行為人，依法自應與陳金坤、黃建洲、詹皓凱
    、游宗燁等人對被上訴人所受之非財產上損害負連帶賠償之責，是被上訴人請求
    上訴人連帶賠償精神上之慰撫金，自屬有據。爰審酌被上訴人所受之前述傷害傷
    勢非輕，且被上訴人具碩士學歷，當時擔任縣農會總幹事（為農會最高階主管）
    ，綜理全桃園縣農民之會務，社會地位甚高，竟在其辦公室內遭人公然毆傷，對
    其名譽、身心傷害甚大；而上訴人亦為農會之高級幹部，竟僅因對職務調整不滿
    率而糾眾公然於農會辦公室內毆打被上訴人，惡性非輕；並斟酌被上訴人月薪約
    五萬多元、擁有房地一、二筆，惟尚有貸款；另上訴人每月薪資約六萬元，擁有
    一筆房地，亦有貸款等二造之資力狀況；及上訴人迄今仍否認侵權行為等一切情
    狀，本院認原審認被上訴人請求賠償之慰撫金為十五萬元尚屬相當。
四、綜上，本件被上訴人主張本於侵權行為之損害賠償請求權，請求上訴人與其餘侵
    權行為人連帶給付十五萬元及自起訴狀繕本送達翌日起至清償日止按年息百分之
    五計算之利息，為有理由，原審判決，於法並無不合，上訴人仍執前詞，指摘原
    判決不當，求予廢棄改判，為無理由，應駁回其上訴。
五、兩造其餘攻擊防禦方法及舉證，對判決之結果不生影響，爰不予一一贅述，附此
    敘明。
六、據上論結，本件上訴為無理由，依民事訴訟法第四百三十六條之一第三項、第四
    百四十九條第一項、第七十八條，判決如主文。
中　　　華　　　民　　　國　　九十三　　年　　　三　　　月　　　三十　　日
                                臺灣桃園地方法院民事第一庭
~B審判長法　　　官　郭琇玲
~B　　　法　　　官　張天民
~B　　　法　　　官　林曉芳
中　　　華　　　民　　　國　　九十三　　年　　　三　　　月　　　三十　　日
~B法院書記官　陳玲莉
